【裁判字號】    98,訴,243
【裁判日期】    980331
【裁判案由】    毒品危害防制條例
【裁判全文】
臺灣桃園地方法院刑事判決               98年度訴字第243號
公  訴  人  臺灣桃園地方法院檢察署檢察官
被      告  乙○○
選任辯護人  巫宗翰律師
上列被告因違反毒品危害防制條例案件，經檢察官提起公訴（97
年度偵續字第172 號）及移送併案審理（97年度偵字第14797 號
），本院判決如下︰
    主  文
乙○○販賣第二級毒品，處有期徒刑柒年貳月。未扣案之搭配門
號0000000000號行動電話壹支（含SIM 卡壹張）沒收
，如不能沒收時，追徵其價額。
    事  實
一、乙○○明知甲基安非他命係經行政院衛生署公告查禁之第二
    級毒品，不得持有、販賣，竟基於販賣第二級毒品甲基安非
    他命以營利之犯意聯絡，於民國97年5 月3 日凌晨，先由丙○○以其所使用門號0000000000號行動電話聯繫乙○○所有
    之門號0000000000號行動電話（未扣案），表示欲購買第二
    級毒品甲基安非他命，於同日凌晨5 時許，丙○○至桃園縣
    中壢市南亞工專大門附近之某網路咖啡店，由乙○○販售價
    值新臺幣（下同）1,000 元之第二級毒品甲基安非他命予丙○○，惟丙○○將上開毒品甲基安非他命攜帶返家後，發現
    重量不足，於隔日凌晨，又將上開毒品甲基安非他命如數退
    還乙○○，由乙○○將販毒所得1,000 元返還丙○○，於97
    年5 月19日經宜蘭縣政府警察局刑警大隊持本院所核發之搜
    索票至乙○○位在桃園縣中壢市○○街226 巷12號之住處搜
    索，扣得與本案無關之磅秤1 臺、吸食器1 組，而知悉上情
    。
二、案經宜蘭縣政府警察局移請臺灣桃園地方法院檢察署檢察官
    偵查起訴。
    理  由
一、程序部分：本件認定事實所引用之本件卷內所有卷證資料（
    包含文書證據、物證等證據），並無證據證明係公務員違背
    法定程序所取得，且被告乙○○及辯護人於本院行準備程序
    時就卷內所有之卷證資料之證據能力均表示無意見，且卷內
    之文書證據，亦無刑事訴訟法第159 條之4 之顯有不可信之
    情況與不得作為證據之情形，則依刑事訴訟法第159 條之5
    之規定，本件認定事實所引用之本件卷證所有文書證據、物
    證等證據，均有證據能力，合先敘明。
二、訊據被告固不否認有於97年5 月3 日凌晨5 時許，在桃園縣
    中壢市南亞工專大門附近，交付第二級毒品甲基安非他命予
    丙○○之事實，惟矢口否認有何販賣之意圖，辯稱：甲○○
    才是要販賣毒品甲基安非他命給丙○○的人，伊只是介紹丙○○給甲○○認識，因為丙○○要買毒品，丙○○不認識甲○○，所以伊才要介紹甲○○給丙○○認識，當天伊只是把
    甲○○要賣給丙○○的毒品甲基安非他命拿給丙○○，後來
    丙○○回到家裡後，表示毒品甲基安非他命之重量太輕，所
    以丙○○有將毒品甲基安非他命拿回來給伊云云，巫宗翰律
    師為被告辯護稱：被告雖有於上開時、地交付毒品甲基安非
    他命予丙○○，但丙○○認為重量不足而拒絕，該次販賣之
    毒品甲基安非他命並非被告所有，僅是被告代替丙○○向甲○○拿取毒品，實際販毒之人為甲○○，而通訊監察譯文中
    ，並無實際發現交易毒品之談話內容，本案並無證據認定被
    告涉有販毒情事云云。經查：
  (一)據證人丙○○於檢察官訊問及本院審理時證述：伊平常有施
    用甲基安非他命之習慣，97年5 月3 日凌晨伊與被告通完電
    話後，伊就與被告約在南亞工專大門附近的網路咖啡店要向
    被告購買甲基安非他命，伊到網路咖啡店的時候，被告叫伊
    等一下，被告就將毒品拿出來給伊，伊是向被告購買1,000
    元之甲基安非他命，事後伊離開現場回到家裡，發現甲基安
    非他命的數量太少，伊就傳送簡訊問給被告，問被告要如何
    處理，拖到隔天凌晨，被告有拿甲基安非他命要補給伊，但
    是伊還是覺得不夠，伊就將毒品甲基安非他命退還給被告，
    被告有將1,000 元還給伊等語（見98年度訴字第243 號卷第
    11頁至第17頁、97年度偵字第12987 號卷第47頁至第48頁、
    97年度偵字第14797 號卷第244 頁至第245 頁），此部分之
    事實為被告於本院審理時所不否認，並有被告所使用門號00
    00000000號行動電話通聯譯文及本院通訊監察書各1 份附卷
    可佐（見97年度偵字第12987 號卷第17頁、97年度偵字第14
    797 號卷第85頁、第130 頁），此部分之事實，應堪認定。
  (二)被告雖辯稱其係代證人甲○○交付毒品給證人丙○○云云，
    惟被告對於如何聯繫證人丙○○向證人甲○○購買毒品一事
    ，並未提出詳細說明，且據被告於檢察官訊問時供述：甲○○自己講有販毒等語（見97年度偵字第12987 號卷第43頁）
    ，另據證人甲○○於本院審理時證述：伊並不認識被告，伊
    平時也沒有施用甲基安非他命，也從未被查獲施用甲基安非
    他命，並無任何毒品前科紀錄，伊沒有販賣甲基安非他命，
    伊並沒有看過被告等語（見98年度訴字第243 號卷第19頁至
    第20頁），是被告空言辯稱：其代證人甲○○交付毒品給予
    證人丙○○云云，顯屬無據；再者，被告於95年5 月3 日4
    時55分53秒許，傳送內容為「你那還有人要拿嗎？有的話！
    看你那有幾個人，看有辦法找2 、3 個，要拿的嗎？我比較
    好跟朋友喬」之簡訊1 則給予給證人丙○○，此有通訊監察
    譯文及本院通訊監察書各1 份附卷可佐（見97年度偵字第12
    987 號卷第17頁、97年度偵字第14797 號卷第85頁、第130
    頁），若被告僅單純介紹證人甲○○給證人丙○○，被告何
    以向證人丙○○為上開表示？甚且，毒品交易一向為檢、警
    查緝之重點，具有高度之風險，被告竟代證人甲○○交付毒
    品甲基安非他命給證人丙○○，並於證人丙○○發現毒品甲
    基安非他命重量不足時，由被告出面處理毒品退貨事宜，在
    在均與單純介紹證人丙○○向證人甲○○購毒之情形不合，
    是被告空言辯稱其係代證人甲○○交付毒品云云，顯屬卸責
    之詞，不足採信。至證人丙○○於本院審理時雖證述：第1
    次是在桃園縣中壢市南亞工專大門附近的網路咖啡店2 樓，
    時間伊忘記了，伊先和被告聯絡，伊到網路咖啡店的時候，
    被告叫伊上去2 樓，然後跟伊說他的朋友在那裡，叫伊等一
    下，之後被告就走去他朋友那裡，拿了毒品過來給伊，當時
    伊並沒有看到被告朋友的長相，只有看到背影云云（見98年
    度訴字第243 號卷第13頁），惟證人丙○○於檢察官訊問時
    結證：當時伊在網路咖啡店，被告跟伊說他的朋友在網路咖
    啡店樓上，說他朋友要拿給伊，但是因為被告的朋友在玩電
    腦，所以請被告拿下來給伊云云（參97年度偵續字第172 號
    卷第11頁），經本院詢問被告何以上開兩次證述之內容不合
    ，證人丙○○始又改證述：伊當時是在2 樓樓梯上，已經快
    要到2 樓了，所以那裡也可以看到被告朋友云云（見98年度
    訴字第243 號卷第17頁），證人丙○○先後證述不一，證人
    丙○○關於此部分之證述，顯不具有憑信性，並無法為有利
    於被告之認定。
  (三)販賣第二級毒品甲基安非他命係違法行為，非可公然為之，
    亦無公定之價格，不論任何包裝，均可任意分裝增減分量，
    而每次買賣之價量，亦可能隨時依雙方間之關係深淺、資力
    、需求量及對行情之認知、來源是否充裕、查緝是否嚴緊，
    購買者被查獲時供述購買對象可能性之風險評估等，而異其
    標準，並機動調整，非可一概而論，販賣之利得除經坦承犯
    行或價量俱臻明確外，委難察得實情，販賣之人從價差或量
    差中牟利方式雖異，其意圖營利之非法販賣行為則一，是除
    非別有事證，足認係按同一價量委買、轉售或無償贈與，確
    未牟利外，尚難執此遽認非法販賣之證據有所未足，致使知
    過坦承者難辭重典，飾辭否認者反得僥倖，而失情理之平。
    本件被告矢口否認有販賣毒品之犯行，然販賣第二級毒品甲
    基安非他命犯行之法定刑度極重，係眾所週知之事實，依一
    般經驗法則，販賣毒品者鋌而走險，苟非意在營利，所為何
    來？且被告與證人丙○○間均非熟識至交，亦無何仇隙已如
    前述，苟非意圖營利，豈會甘冒重刑之風險而與之相約交易
    毒品？苟無利得，豈會甘冒重刑之風險，而供證人丙○○取
    得甲基安非他命之理？是以被告應有從中賺取買賣差價牟利
    之意圖及事實，當屬合理之認定。
  (四)按毒品危害防制條例第17條關於減輕其刑之規定，其立法目
    的，在利用減刑之寬典，鼓勵運輸、販賣、吸用或持有毒品
    之行為人，供出毒品之來源，藉以擴大防制毒品之成效，使
    煙毒易於斷絕。故凡觸犯該條所列舉之罪者，據實指陳其毒
    品所直接由來之人或地，並因而破案查獲者，始符合該條得
    減輕其刑之規定。被告犯後一再飾詞卸責，所述本案其販賣
    毒品之來源，係證人甲○○所有，惟如上所述，被告於檢察
    官訊問時以證人身分證述：係證人甲○○自己講有販毒等語
    （見97年度偵字第12987 號卷第43頁），並未提出證人甲○○於何時、何地有販賣毒品之情事，證人甲○○並經臺灣桃
    園地方法院檢察署檢察官以97年度偵字第12829 號、97年度
    偵字第14797 號為不起訴處分確定（見98年度訴字第243 號
    卷第32頁至第35頁），是本案亦難認被告所供述之毒品之來
    源確為證人甲○○，而認定係被告供出毒品來源而破獲，尚
    與此減刑之規定要件有別，並無適用上開減刑規定之餘地，
    附此敘明。
  (五)綜上所述，被告上開所辯，均不足採信。本案事證明確，被
    告販賣第二級毒品甲基安非他命之犯行，已可認定，應依法
    論科。
三、按甲基安非他命業經毒品危害防制條例第2 條第2 項第2款
    列為第二級毒品，且禁止非法持有、販賣、意圖販賣而持有
    。核被告所為，係犯毒品危害防制條例第4 條第2 項之販賣
    第二級毒品罪。被告販賣毒品前持有第二級毒品甲基安非他
    命之低度行為，應為販賣之高度行為所吸收，不另論罪。至
    檢察官移送併案審理（97年度偵字第14797 號）之部分，因
    與本件起訴部分，係同一事實之關係，故本院自得併予審理
    ，併予明。又刑事上之販賣行為，係以營利為目的，將標
    的物販入或賣出；而所謂「賣出」，係以標的物已否交付為
    斷，苟標的物已交付，縱買賣價金尚未給付，仍應論以販賣
    既遂罪，最高法院著有88年度臺上字第3760號判決意旨可參
    。是以本件雖買家丙○○在收受毒品甲基安非他命後，又於
    隔日將毒品甲基安非他命如數退還丙○○，並由被告將所獲
    得之款項1,000 元返還證人丙○○，但依上開判決意旨，上
    開毒品甲基安非他命既已曾在議定出售價格後交付，該次交
    易仍屬販賣毒品既遂；至刑事訴訟法第300 條所謂變更法條
    ，係指罪名之變更，而同一犯罪之未遂犯及既遂犯，僅屬行
    為階段上之區分，性質上並無不同，具有同一性，因之，被
    告係販賣第二級毒品既遂罪，起訴書所引法條認係販賣第二
    級毒品未遂罪，即有未合，惟此僅為犯罪狀態之變更，不生
    變更起訴法條之問題（最高法院72年度臺上字第4800號判決
    要旨參照），附此敘明。爰審酌被告明知甲基安非他命經公
    告列為第二級毒品，對人體有莫大之戕害，仍販賣第二級毒
    品甲基安非他命，不啻誘使購毒者犯罪，因此衍生犯罪、流
    毒甚深，危害社會治安及國民生活健康，惟念被告販賣第二
    級毒品之次數僅1 次，所得僅有1,000 元，尚無藏有鉅量之
    毒品，與大宗走私或利用幫派組織結構販賣甲基安非他命者
    相較，對社會之危害稍低，且被告亦有施用毒品之事實，則
    被告或係能力不足供己用毒開銷，而在吸毒者彼此互通有無
    ，並賺取其中些微差價，對社會造成之危害尚無從與販賣毒
    品之大盤、中盤相提並論，併兼衡被告雖否認販賣毒品之犯
    行，犯後又不能勇於認錯，心存僥倖，飾詞圖以卸責，未見
    悔意等一切情狀，量處如附表所示之刑，以資懲儆。末按，
    行動電話服務須以通話晶片卡為使用介面，因此電信公司於
    出租行動電話門號予消費者使用時，即同時附帶提供晶片卡
    給消費者作為門號使用之介面，故電信公司接受消費者申辦
    門號並將該門號開通上線時，該晶片卡之所有權亦移轉於消
    費者，自不能認該晶片卡仍屬電信公司所有之物（最高法院
    97年度臺上字第1952號判決、97年度臺上字第2230號判決意
    旨參照）。被告係使用門號0000000000號行動電話與證人丙○○聯絡販賣第二級毒品甲基安非他命事宜，而上開行動電
    話（含SIM 卡）1 支，為被告所有，業據被告供明在卷，並
    有通聯調閱查詢單1 份附卷可佐（見97年度偵字第12987 號
    卷第37頁），則上開行動電話係被告所有，供其犯本件販賣
    第二級毒品罪所用之物，雖未扣案（參卷附扣押物品目錄表
    ），然為被告所有用以接聽聯繫販賣第二級毒品甲基安非他
    命使用之物，應依毒品危害防制條例第19條第1 項之規定宣
    告沒收，如全部或一部不能沒收時，追徵其價額。至被告雖
    因販賣毒品甲基安非他命予證人丙○○而曾獲利1,000 元，
    惟於證人丙○○退還毒品時，被告業已將上述所得返還於證
    人丙○○，另於97年5 月19日，經宜蘭縣政府警察局刑警大
    隊持本院所核發之搜索票至被告位在桃園縣中壢市○○街
    226 巷12號之住處搜索，所扣得之磅秤1 臺係被告配偶所有
    之物，吸食器1 組係被告所有供施用毒品所用之物，與被告
    本案販賣毒品並無相關，均據被告於本院審理時供述明確，
    並無沒收之問題，附此敘明。
據上論斷，應依刑事訴訟法第299 條第1 項前段，毒品危害防制
條例第4 條第2 項、第19條第1項，判決如主文。
本案經檢察官蔡如惠到庭執行職務。
中    華    民    國    98    年    3     月    31    日
                  刑事第四庭  審判長法  官  袁雪華
                                    法  官  陳可薇
                                    法  官  張淑華
以上正本證明與原本無異。
如不服本判決應於收受判決後10日內向本院提出上訴書狀，並應
敘述具體理由。其未敘述上訴理由者，應於上訴期間屆滿後20日
內向本院補提理由書(均須按他造當事人之人數附繕本)「切勿逕
送上級法院」。
                                    書記官  鄭嘉惠
中    華    民    國    98    年    3     月    31    日
附錄本案論罪科刑法條
毒品危害防制條例第4條
製造、運輸、販賣第一級毒品者，處死刑或無期徒刑；處無期徒
刑者，得併科新臺幣 1 千萬元以下罰金。
製造、運輸、販賣第二級毒品者，處無期徒刑或 7 年以上有期徒
刑，得併科新臺幣 7 百萬元以下罰金。
製造、運輸、販賣第三級毒品者，處 5 年以上有期徒刑，得併科
新臺幣 5 百萬元以下罰金。
製造、運輸、販賣第四級毒品者，處 3 年以上 10 年以下有期徒
刑，得併科新臺幣 3 百萬元以下罰金。
製造、運輸、販賣專供製造或施用毒品之器具者，處 1 年以上 7
年以下有期徒刑，得併科新臺幣 1 百萬元以下罰金。
前五項之未遂犯罰之。


司法院資訊處製作；財團法人民間司法改革基金會備份。
